【裁判字號】    98,訴,2313
【裁判日期】    990225
【裁判案由】    回饋金
【裁判全文】
臺北高等行政法院裁定
                                      98年度訴字第2313號
原      告  申順企業有限公司
代  表  人  甲○○
被      告  桃園縣政府
代  表  人  乙○○（縣長）住同.
訴訟代理人  洪榮彬  律師
            吳尚昆  律師
            李怡卿  律師
上列當事人間回饋金事件，原告不服行政院農業委員會中華民國
98年9 月9 日農訴字第0980139263號訴願決定，提起行政訴訟，
本院裁定如下：
    主  文
原告之訴駁回。
訴訟費用由原告負擔。
    理  由
一、本件原告起訴後，被告之代表人已由黃敏恭變更為乙○○，
    茲由新任代表人具狀聲明承受訴訟，核無不合，應予准許。
二、按原告之訴，起訴不合程式或不備其他要件者，行政法院應
    以裁定駁回之，行政訴訟法第107 條第1 項第10款定有明文
    。次按「人民因中央或地方機關之違法行政處分，認為損害
    其權利或法律上之利益，經依訴願法提起訴願而不服決定，
    或提起訴願逾3 個月不為決定，或延長訴願決定期間逾2 個
    月不為決定者，得向高等行政法院提起撤銷訴訟。」同法第
    4 條第1 項亦有明定。亦即提起撤銷訴訟須以有行政處分之
    存在為前提。而所謂行政處分，依訴願法第3 條第1 項及行
    政程序法第92條第1 項規定，係指行政機關就公法上具體事
    件所為之決定或其他公權力措施而對外發生法律效果之單方
    行政行為。復按「官署所為單純之事實敘述或理由說明，並
    非對人民之請求有所准駁，既不因該項敘述或說明而生法律
    上效果，非訴願法上之行政處分，人民對之提起訴願，自非
    法之所許。」改制前行政法院62年裁字第41號著有判例可資
    參考。
三、緣本件原告前依水土保持法規定擬具水土保持計畫，申請桃
    園縣楊梅鎮○○○段草湳坡小段12-3地號等4 筆地號山坡地
    （下稱系爭山坡地）新建機械廠房工程，經被告以民國95年
    11月30日府水保字第0950360952號函審查同意，嗣被告乃據
    以95年12月8 日府農林字第0950370906號函依法核算需繳交
    山坡地開發利用回饋金新臺幣（下同）1,609,524 元，原告
    當時並未爭執，於95年12月19日即申報開工，並於96年6 月
    竣工。然因原告逾期遲未繳納，被告遂以98年5 月26日府農
    林字第0980199157號函（下稱系爭書函）催繳系爭山坡地開
    發利用回饋金。原告不服系爭書函，提起訴願，經遭不受理
    ，遂提起本件行政訴訟，聲明請求撤銷訴願決定及系爭書函
    云云。
四、本院查，依行為時山坡地開發利用回饋金繳交辦法第6 條規
    定：「水土保持計畫經主管機關核定後，應核算本回饋金數
    額，並應通知繳交義務人於1 個月內至指定地點，繳交本回
    饋金。」，是被告以95年11月30日府水保字第0950360952號
    函審查核定水土保持計畫，並據以核算需繳交山坡地開發利
    用回饋金，作成95年12月8 日府農林字第0950370906號處分
    函時，本件對原告發生繳交山坡地開發利用回饋金之公法上
    義務之行政處分即已存在，且原告亦自承有收到該處分函，
    故上揭行政處分於原告收受該處分函30日內未提起訴願而告
    確定（訴願法第14條第1 項）。縱被告於該處分函未告知救
    濟期間，然依行政程序法第98條第3 項規定，如原告自該處
    分函送達後1 年內聲明不服時，仍視為於法定期間內提起救
    濟。惟原告遲至98年6 月26日始提起訴願，自屬於法不合。
    況本件原告所不服之系爭書函，觀其書函主旨乃「貴公司（
    代表人：甲○○君）於本縣楊梅鎮○○○段草湳坡小段12-3
    地號等4 筆土地，經核定水保計畫範圍內新建機械廠房工程
    ，本府裁定應繳交山坡地開發利用回饋金新臺幣1,609,524
    元整1 案，經查迄今仍未繳交，茲請文到1 個月內儘速繳納
    至本府指定帳號，並如說明，請查照。」等語及其說明意旨
    ，可知系爭書函僅係被告因原告逾期遲未繳交山坡地開發利
    用回饋金所為之催繳通知，並非本於行政權而對人民為何行
    政處分，亦非就具體事件適用公法法規對人民直接發生法律
    效果之單方行政行為，不具法效性，純屬意思通知性質，並
    未產生新的公法義務或發生公法上效果，難謂為行政處分。
    原告對系爭書函提起訴願，於法未合，訴願決定予以不受理
    ，並無違誤。原告復就系爭書函提起本件撤銷訴訟，核諸首
    揭說明，自非合法，應予駁回。又本件既因不合法應予駁回
    ，原告其餘實體主張是否有理，即毋庸予以審究，併此明
    。
五、依行政訴訟法第107 條第1 項第10款、第104 條、民事訴訟
    法第95條、第78條，裁定如主文。
中    華    民    國    99    年    2     月    25    日
                   臺北高等行政法院第四庭
                             審判長法  官  黃本仁
                                   法  官  林妙黛
                                   法  官  陳秀
上為正本係照原本作成。
如不服本裁定，應於送達後10日內向本院提出抗告狀（須按他造
人數附繕本）。
中    華    民    國    99    年     2    月   25     日
                                   書記官  楊子鋒


司法院資訊處製作；財團法人民間司法改革基金會備份。
